【裁判字號】    97,交易,197
【裁判日期】    970623
【裁判案由】    過失傷害
【裁判全文】
臺灣臺中地方法院刑事判決             97年度交易字第197號
公  訴  人  臺灣臺中地方法院檢察署檢察官
被      告  丁○○
被      告  乙○○
選任辯護人  陳金村律師
上列被告因過失傷害案件，經檢察官提起公訴（97年度偵字第24
9號、97年度調偵字第78號），本院判決如下：
    主    文
丁○○因過失傷害人，處拘役參拾日，減為拘役拾伍日，如易科
罰金，以新臺幣壹仟元折算壹日。緩刑貳年。
乙○○因過失傷害人致重傷，處拘役肆拾日，減為拘役貳拾日，
如易科罰金，以新臺幣壹仟元折算壹日。緩刑貳年。
    犯罪事實
一、丁○○於民國96年4月16日19時許，駕騎車牌號碼M27-510號
    機車，沿台中縣梧棲鎮○○路由東往西方向行駛，行經中正
    路與和平街之閃光黃燈號誌交岔路口時，欲左轉進入和平街
    ，丁○○原應注意行經閃光黃燈號誌之交岔路口，應行至交
    岔路口中心處始得左轉，且左轉車應讓直行車先行，而依當
    時情形，並無不能注意之情事，竟疏於注意，未行至交岔路
    口中心處亦未讓直行車先行，即貿然左轉；適有乙○○駕騎
    車牌號碼BJ2-172號機車，沿台中縣梧棲鎮○○路由西往東
    方向行駛，行經上開交岔路口時，原應注意行經閃光黃燈號
    誌之交岔路口應減速接近，注意安全，小心通過，而依當時
    情形，又無不能注意之情事，竟疏未注意及此，貿然直行，
    遂與丁○○所駕駛之機車發生撞擊。雙方撞擊後，丁○○、
    乙○○均人車倒地，丁○○因而受有呼吸衰竭氣切術後併呼
    吸器使用依賴、頸椎外傷合併第一頸椎骨折、第五、六頸椎
    脫位合併脊髓損傷及雙下肢癱瘓、胃潰瘍合併胃穿孔之重傷
    害；乙○○則受有左手、右膝及左腳趾鈍挫傷之傷害。車禍
    發生後，丁○○、乙○○在有偵查犯罪職權之公務員發覺前
    ，均有主動向處理之警員坦承肇事而自首其犯行。
二、案經代行告訴人丙○○、乙○○各訴由臺中縣警察局清水分
    局報告臺灣臺中地方法院檢察署檢察官偵查起訴。
    理    由
一、按現行刑事訴訟法為保障被告之反對詰問權，排除具有虛偽
    危險性之傳聞證據，以求實體真實之發見，於該法第159條
    第1項明定被告以外之人於審判外之言詞或書面陳述，除法
    律有規定者外，不得作為證據。又被告以外之人於審判外之
    陳述，雖不符前4條之規定（即刑事訴訟法第159條之1至同
    條之4），而經當事人於審判程序同意作為證據，法院審酌
    該言詞陳述或書面陳述作成時之情況，認為適當者，亦得為
    證據；當事人、代理人或辯護人於法院調查證據時，知有第
    150條第1項不得為證據之情形，而未於言詞辯論終結前聲明
    異議者，視為有前項之同意，刑事訴訟法第159條之5定有明
    文。本案檢察官、被告、辯護人並未就卷內證據資料之證據
    能力有所爭執，且迄於言詞辯論終結前，均未主張有刑事訴
    訟法第159條第1項不得為證據之情形，是應認已同意卷內證
    據均得作為證據，且經本院審酌後，認無不適當之情形，應
    認本案調查之卷內證據均有證據能力，合先敘明。
二、訊據被告丁○○、乙○○固均坦承有於上揭時地駕駛機車發
    生碰撞之事實，惟均主張對方應負肇事責任，而否認有何過
    失傷害行為。被告丁○○辯稱：我是於路口左轉後，被乙○
    ○自後撞擊。乙○○的機車行近路口時，偏向路中心的快車
    道，沒有維持在原來的外側機車道上，且車速很快，沒有煞
    車，我被撞擊後機車才會倒在路口分隔島的中線上，我並無
    過失云云；被告乙○○辯稱：我是以約20、30公里的時速緩
    慢通過交岔路口，當時丁○○未開車燈，車速甚快，未行至
    交岔路口中心處即貿然左轉，且未讓直行車先行，又丁○○
    左眼係裝人工眼球，視力較弱，所以才沒看到我的機車，直
    接以車頭撞上我機車左側中間位置，我的機車因而向右傾倒
    ，我並無過失云云。經查：
  (一)關於被告丁○○、乙○○二人，於犯罪事實欄所載時地駕駛
    機車，丁○○於閃光黃燈號誌之交岔路口左轉時，與對向直
    行而來之林素發生碰撞，二人倒地後各受有前開傷害等事實
    ，為被告二人所不爭執，復有道路交通事故調查報告表（一
    ）、（二）、道路交通事故現場圖、童綜合醫院於96年7月1
    9日出具之丁○○一般診斷書一件、童綜合醫院於96年10月1
    0日出具之乙○○訴訟診斷書一件、現場暨車損照片多紙在
    卷可稽，此部分事實堪予認定。
  (二)按汽車行駛至交岔路口，應行至交岔路口中心處始得左轉，
    轉彎車應讓直行車先行，道路交通安全規則第102條第1項第
    5款、第7款定有明文。是丁○○駕駛機車沿梧棲鎮○○路由
    東往西方向行駛，行經和平街交岔路口欲左轉進入和平街時
    ，自應行至該交岔路口中心處始得左轉，且應讓直行車先行
    ，以避免危險之發生。而依道路交通事故現場圖及現場照片
    所示撞擊後雙方機車倒地位置，係在交岔路口東側近斑馬線
    位置，可知丁○○未行至交岔路口中心處即左轉，且未讓直
    行之乙○○機車先行，而導致二車發生碰撞。再查肇事當時
    天候晴，路面乾燥、無缺陷、無障礙物、視距良好，且路口
    有充足之路燈照明設施等事實，有上開道路交通事故調查報
    告表及現場照片可證，故並無不能注意之情事，丁○○竟疏
    未依上開道路交通安全規則之規定騎車，致生事故，自有過
    失，且為本件車禍之主要肇事原因。又乙○○確因本件車禍
    受傷，此傷害結果與丁○○之過失行為間有相當因果關係，
    丁○○應負過失傷害罪責。
  (三)按閃光黃燈表示「警告」，車輛應減速接近，注意安全，小
    心通過，道路交通標誌標線號誌設置規則第211條第1項第1
    款定有明文。乙○○駕駛機車行經上開閃光黃燈號誌之交岔
    路口時，應遵守前揭規定，以避免危險之發生。依卷附乙○
    ○所駕車牌號碼BJ2-172號機車損害情形照片，該機車車頭
    斜板部位明顯撞毀，又依道路交通事故現場圖及現場照片所
    示雙方機車倒地相對位置，丁○○之車牌號碼M27-510號機
    車係在路口東側之中正路分隔島中線上，若乙○○所稱其車
    速緩慢，純係遭違規左轉之丁○○撞擊車身左側之辯詞為真
    ，則乙○○機車車頭斜板部位應不致撞毀；又乙○○於96年
    10月13日警詢時稱：「（肇事前有無發現對方車輛距離約幾
    公尺？）沒有發現對方車輛，看到對方時他車速很快過來，
    事發突然無法知道雙方車輛距離約幾公尺」等語，則丁○○
    之機車若在高速左轉時直接撞上乙○○機車左側，依慣性原
    理，丁○○之機車應會繼續往前衝滑倒在路口南側，而非中
    正路分隔島中線上。可見乙○○應未減速接近閃光黃燈號誌
    之交岔路口，且未注意到違規左轉之丁○○，而以相當之速
    度撞上丁○○，故乙○○機車於碰撞後繼續沿原行進方向滑
    衝至近斑馬線處倒地，而丁○○機車則彈至中正路分隔島中
    線上。是乙○○疏未注意依上開道路交通標誌標線號誌設置
    規則規定騎車，而與違規左轉之丁○○共同肇致本件車禍，
    雖乙○○過失情形較為輕微，僅屬肇事次因，惟仍難辭過失
    之責。臺灣省臺中縣區車輛行車事故鑑定委員會未慮及此，
    其於96年8月1日所出具之臺中縣區960318號鑑定意見書，遽
    認乙○○就本件車禍無肇事因素，並非可採，尚無從以之為
    有利乙○○之認定。又丁○○確因本件車禍受傷，已如前述
    ，此傷害結果與乙○○之過失行為間，即有相當因果關係。
    又毀敗或嚴重減損一肢以上之機能，即屬重傷，刑法第10條
    第4項第4款定有明文。本件丁○○所受傷害，既有第一頸椎
    骨折、第五、六頸椎脫位合併脊髓損傷及「雙下肢癱瘓」之
    情形，應已達重傷之程度，是乙○○自應負過失重傷害罪責
    。
  (四)本件車禍經臺灣省車輛行車事故覆議鑑定委員會鑑定肇事責
    任結果，亦認「丁○○駕駛重機車，行經閃光號誌交岔路口
    左轉車未讓對向直行車先行，為肇事主因；乙○○駕駛重機
    車，行經閃光黃燈號誌交岔路口，未減速接近，注意安全，
    小心通過，為肇事次因」，有該委員會96年9月28日覆議字
    第9620348號覆議意見書在卷可參。至於被告乙○○聲請傳
    訊該委員會委員說明鑑定理由一節，本院認該委員會出具之
    意見書業說明詳盡，其主要內容亦與本院前開析述結論相符
    ，乙○○之過失駕駛行為，為本件車禍之肇事次因，業已明
    確，應無再傳訊覆鑑委員之必要。本件事證明確，被告丁○
    ○、乙○○二人過失犯行均堪以認定。
三、核被告丁○○所為，係犯刑法第284條第1項前段之過失傷害
    罪；被告乙○○所為，係犯刑法第284條第1項後段之過失致
    重傷罪。查被告二人於肇事後，在有偵查犯罪職權之公務員
    發覺前，均有主動向處理之警員坦承肇事而自首其犯行，此
    有臺中縣警察局道路交通事故肇事人自首情形紀錄表二份在
    卷可按，爰均依刑法第62條前段自首規定減輕其刑。爰審酌
    被告丁○○、乙○○素行良好，均因一時疏未注意交通安全
    而肇事傷及對方，丁○○肇事責任顯然較重，惟乙○○所受
    傷勢尚屬輕微，丁○○所受傷勢固然嚴重，惟乙○○肇事責
    任輕微，復考之被告二人因本案不幸事故及偵審歷程，已身
    心俱疲，本院實不忍再予重罰增加二人負擔等一切情狀，各
    從輕量處如主文所示之刑。又本件被告二人犯罪時間，係在
    96年4月24日以前，合於中華民國96年罪犯減刑條例之減刑
    條件，爰均依該條例第2條第1項第3款、第7條、第9條等規
    定，減其刑期二分之一，並均諭知易科罰金之折算標準。又
    被告二人皆未曾因故意犯罪受有期徒刑以上刑之宣告，有臺
    灣臺中地方法院檢察署刑案資料查註紀錄表、臺灣高等法院
    被告全國前案紀錄表在卷足憑，其等因一時不慎，致觸刑章
    ，經此次教訓，當知所警惕，而無再犯之虞，本院認對被告
    二人所宣告之刑，均以暫不執行為適當，爰均宣告緩刑二年
    ，以啟自新。
據上論斷，應依刑事訴訟法第299條第1項前段，刑法第284條第1
項前段、後段、第62條前段、第41條第1項前段，第74條第1項第
1款，刑法施行法第1條之1，中國民國96年罪犯減刑條例第2條第
1項第3款，第7條、第9條，判決如主文。
本案經檢察官甲○○到庭執行職務。
中    華    民    國    97    年    6    月    23     日
                        刑事第十二庭  法  官  蔡建興
上正本證明與原本無異。
如不服本判決，應於送達後10日內向本院提出上訴書狀（應敘述
具體理由並附繕本）。
上訴書狀如未敘述理由，應於上訴期間屆滿後20日內補提理由書
於本院。
                                      書記官  黃英寬
中    華    民    國    97    年    6    月    23     日
附錄本案論罪科刑法條全文：
刑法第284條第1項
因過失傷害人者，處六月以下有期徒刑、拘役或五百元以下罰金
。致重傷者，處一年以下有期徒刑、拘役或五百元下罰金。


司法院資訊處製作；財團法人民間司法改革基金會備份。
